【裁判字號】    94,訴,1543
【裁判日期】    970421
【裁判案由】    毒品危害防制條例等
【裁判全文】
臺灣桃園地方法院刑事判決              94年度訴字第1543號
公  訴  人  臺灣桃園地方法院檢察署檢察官
被      告  乙○○
                     (
選任辯護人  江松鶴律師
上列被告因違反毒品危害防制條例案件，經檢察官提起公訴（94
年度偵字第10890 號）及追加起訴（96年度蒞追字第11號），本
院判決如下：
    主  文
乙○○轉讓第二級毒品，處有期徒刑拾月，減為有期徒刑伍月，
如附表編號1 所示之物沒收；又共同連續販賣第二級毒品，處有
期徒刑拾貳年，如附表編號1 、2 所示之物沒收，如附表編號2
所示之物如全部或一部不能沒收時，以其財產抵償之；應執行有
期徒刑拾貳年肆月，如附表編號1 、2 所示之物沒收，如附表編
號2 所示之物如全部或一部不能沒收時，以其財產抵償之。
    事  實
一、乙○○明知甲基安非他命係毒品危害防制條例第2 條第2 項
    第2 款所列之第二級毒品，不得非法轉讓，竟基於轉讓甲基
    安非他命之犯意，於民國94年5 月23日上午6 時10分及同日
    上午6 時30分許，以如附表編號8 所示之行動電話及門號與
    丁○○所使用之0000000000號行動電話門號聯絡後，允諾免
    費提供甲基安非他命予丁○○施用，嗣丁○○於94年5 月23
    日上午6 時30分許到達乙○○位於新竹市○○路14巷6 弄19
    之5 號3 樓住處門口後，乙○○即開門讓丁○○進入屋內，
    並將甲基安非他命1 小包（毛重約0.4 公克）免費交付予丁○○施用。
二、乙○○明知甲基安非他命不得非法販賣，竟與甲○○（另行
    審結）共同基於販賣甲基安非他命以營利之概括犯意聯絡，
    自94年4 月初某日起至94年5 月19日止，利用如附表編號8
    所示之行動電話、門號及甲○○所使用之不詳行動電話門號
    作為渠等與需購買甲基安非他命之丙○○（使用0000000000
    號及00000000 00 號行動電話門號）間之交易聯絡工具，經
    與丙○○以上開行動電話及門號聯絡出售甲基安非他命之時
    間、地點及金額後，即由甲○○或乙○○在乙○○上址住處
    門外或地下室交付甲基安非他命予丙○○，並向丙○○收取
    價金，而連續販賣甲基安非他命予丙○○5 次，交易金額分
    別為新臺幣（下同）一千元者2 次、二千元、三千元及五千
    元者各1 次，除其中1 次一千元之交易中，丙○○僅先支付
    四百元之價金外，其餘各次之價金則均已全數收訖。
三、嗣於94年6 月9 日晚間11時40分許，為警在乙○○上址住處
    內當場查獲，並扣得如附表編號1 所示之物。
四、案經宜蘭縣政府警察局礁溪分局報請臺灣桃園地方法院檢察
    署檢察官偵查起訴及追加起訴。
    理  由
一、按司法警察機關於合乎通訊保障及監察法第5 條第1 項所規
    定之要件，偵查中向檢察官提出聲請，經由檢察官核發通訊
    監察書後，即得實施通訊監察，通訊保障及監察法第5 條定
    有明文。查本件承辦員警對0000000000號行動電話門號，自
    94年5 月19日上午8 時起至同年6 月17日下午5 許止實施監
    聽錄音，已依法取得檢察官核發之通訊監察書等情，有臺灣
    宜蘭地方法院檢察署94年5 月19日94年宜檢東樂監續字第00
    0113號通訊監察書（含通訊監察書電話附表）1 件在卷可稽
    。再者，被告乙○○亦坦承上開門號為其所持用（見本院卷
    四第29頁），且被告於監聽過程中所透露犯罪行為之陳述，
    係基於被告之自由意思所為，而監聽取得之錄音，是憑機械
    力照被告之陳述所錄製，並未具操作者個人主觀之意見，又
    監聽錄音內容所呈現者，即為待證事實本身，並非擬援用經
    錄音之對話以證明發生於對話前之另一歷史社會事實，是以
    監聽錄音相對於所欲證明之待證事實，非屬供述證據，核無
    傳聞法則之適用，復無證據顯示該錄音係經變造、偽造或存
    有其他不法情事，依法自具有證據能力。又監聽譯文則係執
    行監聽機關依通訊保障及監察法第16條第1 項規定，向通信
    監察書核發人所提有關執行情形報告之一部分，核屬公務員
    職務上製作之紀錄文書，且無證據可認製作者有故為出入，
    或譯文內容存有詐偽等顯不可信之情況，因之，本院審酌該
    譯文係循法而為等上揭諸情，認以之作為證據要屬適當。
二、訊據被告乙○○矢口否認有轉讓及販賣第二級毒品甲基安非
    他命之犯行，辯稱：因丁○○知道甲○○之安非他命所存放
    之位置，所以丁○○是自己拿取安非他命，其並未交付安非
    他命予丁○○，其亦未販賣安非他命給丙○○，其與丙○○
    間只曾交易過包檳榔用的白灰云云。經查：
  (一)被告乙○○轉讓甲基安非他命予丁○○之犯行，業據證人丁○○於本院審理時具結證述綦詳，並經本院勘驗0000000000
    號與0000000000號二門號間於94年5 月23日上午6 時10分許
    及同日上午6 時30分許之通話監聽內容屬實。且被告既亦自
    承曾開門供丁○○進入屋內，及丁○○於上開時、地確有取
    得安非他命施用等事實，足見被告與丁○○間當有一定之情
    誼，況誣指他人轉讓毒品，不僅將使他人遭追訴刑責，本身
    亦須承擔誣告或偽證之刑責，丁○○與被告間既有相當之情
    誼，丁○○當不至於為此損人不利己之愚行，是丁○○之證
    詞應屬事實，堪予採信。
  (二)被告乙○○與甲○○共同販賣甲基安非他命予丙○○之犯行
    ，業據證人丙○○於本院審理時具結證述綦詳，且有被告與
    丙○○間於94年4 月11日晚間10時55分許及同年月17日凌晨
    5 時10分許之通話監聽譯文在卷可考，並經本院勘驗被告上
    開行動電話門號與0000000000號行動電話門號間於94年5 月
    21日下午4 時48分許之通話監聽內容屬實，況被告就其於94
    年4 月11日晚間10時55分及同年月17日凌晨5 時10分許與丙○○間之通話內容，於警詢時亦均坦稱係與丙○○談論毒品
    之事，堪認丙○○證述內容非虛。且販賣甲基安非他命之罪
    責甚重，指證他人販毒，將使他人遭科處重刑，本身亦須承
    擔誣告或偽證之刑責，丙○○既係經友人介紹始向被告及甲○○購買毒品，彼等之間自無夙怨仇隙，丙○○當不至於為
    此損人不利己之愚行，稽此益徵丙○○之證詞確屬事實。
  (三)此外，並有如附表編號1 所示之物品扣案可資佐證。
三、被告雖辯稱：甲基安非他命是丁○○自己拿取云云，惟查，
    甲基安非他命價格非低，且取得不易，持有者無不將之視為
    珍寶而小心保存，衡情被告實無任由丁○○在其家中自行隨
    意拿取之可能，是丁○○之證詞顯較符合一般社會常情，其
    證詞自較被告之辯解為可採。且參酌被告於94年5 月23日上
    午6 時30分許與丁○○通話時曾向丁○○表示：我開門東西
    給你，我就要關門了，我要睡了等語（見本院卷四第39頁）
    ，益徵丁○○所取得之安非他命確係被告所主動交付無訛。
四、被告雖另辯稱：其與丙○○間僅有買賣包檳榔用的白灰，並
    未交易毒品云云，而丙○○於本院審理時雖亦證稱：其於94
    年5 月21日下午4 時48分許之通話內容，係要退還向被告購
    買之白灰云云，但查，丙○○於本院審理時既曾證稱：該通
    話內容所指五千元、很刺鼻的東西是指安非他命等語（見本
    院卷四第99頁），足見丙○○所稱係要退還白灰云云，已難
    遽予採信。且被告與丙○○間交易之物品若確為包檳榔所用
    之白灰，依一般經驗法則及論理法則，其使用方式應係將白
    灰塗抹於檳榔後以口咀嚼，然由該通電話之對話所提及：「
    我用新的球仔，倒下去看看就知道，烤下去，吸一口真的受
    不了」等內容觀之（見本院卷四第97頁），丙○○向被告所
    購買物品之使用方式，係將物品放入球狀物以火燒烤後，再
    以鼻子吸用，此與白灰之使用方法明顯有異，反適與一般甲
    基安非他命之施用方法相同，由此益徵被告與丙○○間所買
    賣之物品絕非白灰，而係甲基安非他命無訛。
五、另查，販賣第二級毒品甲基安非他命係政府嚴予查緝之違法
    行為，非可公然為之，不論是瓶裝或紙包之毒品，均可任意
    分裝或增減其分量，而每次買賣之價量，亦隨時隨雙方關係
    之深淺、當時之資力、需求程度及對行情之認知等因素，機
    動的調整，被告可依買受人之需求按原包裝賣出或再分裝為
    小包出售，則無論以原包裝賣出或分裝後再行出賣之每包售
    價，均可因賺取價差而牟得利益，至為昭然。又甲基安非他
    命之價格非低、取得不易，且為政府嚴予查緝之犯罪，凡為
    販賣之不法勾當者，苟無利可圖，應無甘冒被查緝法辦重刑
    之危險，平白無端義務為該買賣之工作，而被告與丙○○間
    並非故親至交，苟無利得，豈會甘冒重刑之風險，一再供丙○○取得甲基安非他命多達5 次之理。是被告販入甲基安非
    他命之價格必較售出予丙○○之價格低廉，而有從中賺取買
    賣差價牟利之意圖及事實，當屬合理之認定。
六、綜上所述，被告所辯顯屬卸責之飾詞，不足採信，本件事證
    已經明確，被告之犯行堪予認定，應依法論科。
七、被告行為後，刑法及刑法施行法部分條文業經修正公布，並
    均於95年7 月1 日施行。修正後刑法第2 條第1 項之規定，
    係規範行為後法律變更所生新舊法律比較適用之準據法，於
    修正後刑法施行後，應適用修正後刑法第2 條第1 項規定之
    「從舊從輕」之原則為比較；修正後刑法第2 條第2 項，則
    為同條第1 項之特別規定，於修正後刑法施行後，關於非拘
    束人身自由之保安處分，應依修正後刑法第2 條第2 項之規
    定，適用裁判時之法律。又修正後刑法第35條，乃刑之重輕
    之法定次序與標準，應適用裁判時之修正後刑法第35條之規
    定。修正後刑法第2 條第1 項係採「從舊從輕」原則，適用
    最有利於行為人之法律。既曰法律，自較刑之範圍為廣；除
    法律有特別規定者（如修正後刑法第2 條第2 項非拘束人身
    自由之保安處分適用裁判時法，修正後刑法施行法第9 條之
    3 規定之情形），應依其規定；或事關執行之緩刑之宣告，
    或犯罪在刑法修正施行前，自首在刑法施行後之自首部分，
    或程序之規定（程序從新，如刑法第40條沒收宣告之程序規
    定），應適用裁判時之修正後刑法之規定外；依修正後刑法
    第2 條第1 項比較時，應就罪刑有關之共犯、未遂犯、連續
    犯、牽連犯、結合犯以及累犯加重、自首減輕暨其他法定加
    減原因（如身分加減）與加減例等一切情形，綜其全部之結
    果而為比較後，予以整體適用，不能割裂而分別適用有利益
    之條文。關於易科罰金之折算標準、易服勞役之折算標準及
    期限、罰金與死刑是否併予執行、多數有期徒刑定應執行之
    刑時之最高刑期之限制等之修正，事涉行為人易刑折算標準
    金額之多寡與期限之長短及定執行刑時能否就罰金刑併予執
    行或有期徒刑定應執行之刑時最高度之限制，亦均屬依修正
    後刑法第二條第一項所應比較適用法律之範圍。拘束人身自
    由之保安處分，並非屬修正後刑法第2 條第2 項規定應適用
    裁判時法之範圍，除有特別規定者外，亦屬應依修正後刑法
    第2 條第1 項比較適用之法律；從刑附屬於主刑，除法律有
    特別規定者外，依主刑所適用之法律（以上參考最高法院95
    年5 月23日刑事庭第8 次會議決議及最高法院24年上字第
    4634號、24年上字第5292號、27年上字第2615號、29年上字
    第525 號判例）。其次，法律有變更而須為新、舊法之比較
    以定其適用之目的，厥為保障行為人之既有法律地位不致因
    法律之修正而惡化或受到更不利益之結果並兼謀行為人之利
    益，此為最高之價值，非必斤斤於法律體系適用之完整性，
    況或基於法規之性質，如程序性之法律、事涉執行之緩刑規
    定，依法理係均應適用新法，或因法律另有規定，如修正後
    刑法第2 條第2 項規定「非拘束人身自由之保安處分係適用
    裁判時之法律」，修正後刑法施行法第3 條之1 第2 項規定
    「於九十四年一月七日刑法修正施行前犯併合處罰數罪中之
    一罪，且該數罪均符合第四十一條第一項得易科罰金之規定
    者，適用九十年一月四日修正之刑法第四十一條第二項規定
    」，即有此情形係一律適用行為時法之舊法，由是可見遇有
    法律修正而須選擇適用新法或舊法時，須依法規之性質或視
    法律之規定各自決之，不受其他法規如何適用之羈絆，在選
    法適用時，本即寓有可據個別之特性而割裂分別適用新法或
    舊法之容許性，至數項經修正之法律須整體比較以同其新、
    舊法之適用俾維持法律體系之完整性，核係各該法律在適用
    上因具「依附及相互關聯」之特性使然，非屬新、舊法應比
    較利、弊藉資保障行為人之既有法律地位兼謀其利益之立法
    意旨所必然。準此以解，就罪、刑有關之規定諸如共犯、未
    遂犯、連續犯、牽連犯、結合犯以及累犯加重、自首減輕暨
    其他法定加減原因（如身分加減）與加減例等一切情形，應
    綜其全部之結果而為比較後，予以整體適用，不能割裂而分
    別適用有利益之條文，固如前述，惟究其緣由，實係著眼於
    因各該規定皆涉及犯罪之態樣、階段、罪數、法定刑得或應
    否加、減暨加減之幅度，並進而影響法定刑或處斷刑之範圍
    ，換言之，各該罪、刑之規定須經綜合考量整體適用後，方
    能據以限定法定刑或處斷刑之範圍，嗣始得於該範圍內為一
    定刑之宣告，易詞以言，個別宣告刑雖屬單一之結論，然實
    係經綜合考量整體適用各相關罪、刑規定之所得，因之，宣
    告刑所據以決定之各相關罪、刑規定，顯具適用上之「依附
    及相互關聯」之特性，自須同其新、舊法之適用，第查，「
    易刑」或「定執行刑」係規範宣告刑得或應如何執行之法律
    ，核屬為刑之宣告後始生應否適用問題之規定，非屬宣告刑
    所據以決定因而須先行確定如何適用新、舊之法規，依其性
    質，在未為刑之宣告前亦無可能確定應否適用而預先選定須
    適用新或舊法，復無此必要，不寧唯是，該規定所涵攝之「
    小前提」係「宣告刑」，猶與罪、刑規定涵攝之「小前提」
    為「歷史社會事實」迥異，職是，「易刑」及「定執行刑」
    之規定，不論涵攝之「小前提」、決定應否適用之階段及適
    用後所得之法律效果，與罪、刑之規定皆不相侔，與之顯不
    具適用上之「依附及相互關聯」之特性，依前述，要毋須與
    罪、刑之規定同其新、舊法之適用，自得秉其本身之性質而
    各據應涵攝之「小前提」為新、舊、利、弊之比較後個別定
    其法律之適用。茲首就與本案有關且於為刑之宣告前須先行
    及連帶確定應如何適用之法律修正情形列述如下：
  (一)與罪、刑有關且須依修正後刑法第2 條第1 項規定為利、弊
    之比較以定如何適用之法律變更部分：
    (1)刑法第28條原規定「二人以上共同實施犯罪之行為者，皆
      為正犯」，經修正為「二人以上共同實行犯罪之行為者，
      皆為正犯」，亦即將共同正犯限縮僅於「實行」階段始有
      其存在。
    (2)修正前刑法第56條規定「連續數行為而犯同一罪名者，以
      一罪論。但得加重其刑至二分之一。」，修正後已將該條
      刪除，即採一罪一罰之原則。
    (3)就罰金刑之加減例，修正前刑法第68條規定「拘役或罰金
      加減者，僅加減其最高度」，修正後刑法第67條則規定「
      有期徒刑或罰金加減者，其最高度及最低度同加減之」，
      並刪除第68條有關罰金刑加減之規定，進言之，經修正後
      ，罰金之最低度刑亦在加減之列。
    (4)經綜合適用修正前、後之罪、刑相關規定予以比較，修正
      後之規定顯非較修正前之規定對被告有利，因之，依現行
      即修正後刑法第2 條第1 項前段規定，此部分自應整體適
      用修正前刑法之有關規定，合先敘明。
  (二)毋須依修正後刑法第2 條第1 項規定為利、弊之比較以定如
    何適用之法律修正部分：
    (1)刑法第11條原規定「本法總則於其他法令有刑罰之規定者
      ，亦適用之。但其他法令有特別規定者，不在此限。」，
      經修正為「本法總則於其他法律有刑罰或保安處分之規定
      者，亦適用之。但其他法律有特別規定者，不在此限。」
      ，亦即為使法規範明確，將「法令」修正為「法律」以符
      合法律保留及罪刑法定原則，復就解釋上認為「有刑罰之
      規定」包含保安處分部分亦予以明文化，是以此一修正並
      未涉及實體國家刑罰權之有無暨其範圍之更迭，非屬與罪
      、刑有關且須與之整體依修正後刑法第2 條第1 項之規定
      為新、舊法比較以同其適用之「法律變更」，惟本條修正
      之目的既為符法律保留及罪刑法定原則暨規範明確性之要
      求，當以修正後之規定較能契合刑罰之本質兼更具規範之
      實質妥當性暨進步性，因之，基於「法與時轉則治」之理
      念，此部分自應適用修正後規定。
    (2)刑法第38條有關沒收之規定亦經修正，惟沒收為從刑，如
      前述，從刑附屬於主刑，除法律有特別規定者外，依主刑
      所適用之法律，本件主刑部分即宣告刑所據以決定之罪、
      刑法律既適用修正前之舊法，沒收部分自應從之。
八、核被告乙○○所為，係犯毒品危害防制條例第4 條第2 項之
    販賣第二級毒品罪，及同條例第8 條第2 項之轉讓第二級毒
    品罪。被告持有甲基安非他命之低度行為，分別為販賣及轉
    讓之高度行為所吸收，不另論罪。被告就販賣甲基安非他命
    予丙○○之犯行，與甲○○間有犯意聯絡及行為分擔，應依
    修正前刑法第28條論以共同正犯。被告前後多次販賣甲基安
    非他命之犯行，時間緊接，且觸犯構成要件相同之罪名，顯
    係出於概括犯意反覆為之，為連續犯，應依修正前刑法第56
    條之規定論以一販賣第二級毒品罪，並就法定刑無期徒刑以
    外之其餘各法定刑均加重其刑，至罰金刑僅加重最高度。被
    告所犯上開二罪，犯意各別，行為不同，應分論併罰之。爰
    審酌被告販賣甲基安非他命之次數、金額、轉讓甲基安非他
    命之數量，及被告之犯後態度等一切情狀，各量處如主文所
    示之刑。而中華民國九十六年罪犯減刑條例已於96年7 月16
    日實施，因被告轉讓甲基安非他命之犯罪時間係在96年4 月
    24日以前，爰併依該條例第2 條第1 項第3 款之規定減其宣
    告刑二分之一。而修正前刑法第51條第5 款原規定：「數罪
    併罰，分別宣告其罪之刑，依左列各款定其應執行者：....
    五、宣告多數有期徒刑者，於各刑中之最長期以上，各刑合
    併之刑期以下，定其刑期。但不得逾
    二十年。」，修正後同
    條第5 款規定改為：「宣告多數有期徒刑者，於各刑中之最
    長期以上，各刑合併之刑期以下，定其刑期。但不得逾三十
    年。」，經比較結果，修正後之規定非較有利於被告，依修
    正後刑法第2 條第1 項前段規定，此部分應依修正前刑法第
    51條第5 款之規定，定其應執行刑。
九、如附表編號1 所示之物為供被告聯絡轉讓及販賣甲基安非他
    命事宜所用之物，參以行動電話與門號SIM 卡為目前社會上
    普遍使用之聯絡工具，一般人均可自行選購手機並辦理門號
    使用，且該等物品又係被告隨身攜帶用以對外聯絡之物，在
    事理上自堪認屬被告所有；至如附表編號2 所示之物，則為
    被告販賣甲基安非他命予丙○○所得之財物，是上開物品均
    應依毒品危害防制條例第19條第1 項之規定沒收之，又因如
    附表編號1 所示之物既經扣案，即無全部或一部不能沒收之
    問題，要毋庸依同條項規定諭知如全部或一部不能沒收時，
    追徵其價額之必要，如附表編號2 所示之物如全部或一部不
    能沒收時，以其財產抵償之，惟因其犯罪所得為金錢，故尚
    無同條項所定追徵其價額之問題。至其他扣案之甲基安非他
    命、電子磅秤、夾鍊袋、行動電話、吸食器、研磨器、帳冊
    等物品，因無積極證據足資證明該等物品與被告所犯之本案
    有何關聯性，不予沒收。
據上論斷，應依刑事訴訟法第299 條第1 項前段，毒品危害防制
條例第4 條第2 項、第8 條第2 項、第19條第1 項，修正後刑法
第2 條第1 項前段、第11條，修正前刑法第28條、第56條、第51
條第5 款，中華民國九十六年罪犯減刑條例第2 條第1 項第3 款
、第7 條，判決如主文。
本案經檢察官許曉微到庭執行職務。
中    華    民    國    97    年    4     月    21    日
                刑事第十一庭  審判長法  官  蔡榮澤
                                    法  官  紀凱峰
                                    法  官  魏于傑
上正本證明與原本無異。
如不服本判決，得於收受判決正本後10日內，向本院提出上訴狀
。
                                    書記官  林怡君
中    華    民    國    97    年    4     月    28    日
附表：
┌──┬───────────────────┬────────────┐
│編號│物品名稱及數量                        │備                    註│
├──┼───────────────────┼────────────┤
│1   │行動電話1 支及其內0000000000號行動電話│扣案，為被告所有而供聯絡│
│    │門號SIM 卡1 張                        │轉讓及販賣甲基安非他命事│
│    │                                      │宜所用                  │
├──┼───────────────────┼────────────┤
│2   │現金新臺幣一萬一千四百元              │未扣案，為被告販賣甲基安│
│    │                                      │非他命予丙○○所得之財物│
└──┴───────────────────┴────────────┘
本案論罪科刑主要法條：
毒品危害防制條例第4條第2項
製造、運輸、販賣第二級毒品者，處無期徒刑或 7 年以上有期徒
刑，得併科新臺幣 7 百萬元以下罰金。
毒品危害防制條例第8條第2項
轉讓第二級毒品者，處 6 月以上 5 年以下有期徒刑，得併科新
臺幣 70 萬元以下罰金。


司法院資訊處製作；財團法人民間司法改革基金會備份。
